# 财会[2010]15号文中对丧失子公司控制权的处理的问题

提问人：greygenie 时间：2011-02-13 20:32:48
财会[2010]15号： 四、企业因处置部分股权投资或其他原因丧失了对原有子公司控制权的，对于处置后的剩余股权应当如何进行会计处理？
（二）在合并财务报表中，对于剩余股权，应当按照其在丧失控制权日的公允价值进行重新计量。处置股权取得的对价与剩余股权公允价值之和，减去按原持股比例计算应享有原有子公司自购买日开始持续计算的净资产的份额之间的差额，计入丧失控制权当期的投资收益。与原有子公司股权投资相关的其他综合收益，应当在丧失控制权时转为当期投资收益。企业应当在附注中披露处置后的剩余股权在丧失控制权日的公允价值、按照公允价值重新计量产生的相关利得或损失的金额。
请问陈版，对于其他股东增加投资导致的丧失对原有子公司的控制权，由于无处置对价，另外，股权的公允价值基本就等账面价值，是否还会存在这块投资损失？具体情况如下：
A公司是B公司的全资母公司，认为B公司账面价值基本公允，于年中某日C公司对B公司大量投资，跻身为控股股东，控制60%的股份，无任何对价，股权稀释之前B公司的所有留存收益归A公司所有，是否还会产生此投资损失？在合并层面应该如何处置该业务？

回答人：chenyiwei
回复 楼主 greygenie 的帖子这种视同处置业务，在A的合并报表层面可以按如下步骤处理（假设不存在其他综合收益转出等情形）。
1 、首先由原股东A对C增资，所支付的增资款等于现实中C实际投入的增资款，相应增加A在C的净资产中所享有的份额。但由于增资价格可能不同于原先C的每股净资产，所以增资后C的每股净资产可能发生变动。 2 、A随即将上述第 1 步中增持的股份出售给C，出售价格等于C实际投入的增资款（也就是上述第 1 步中模拟由A投入的增资款），所结转的处置成本等于B接受C增资后的净资产价值的60 ％。（如果对增持前的净资产归属作出特殊安排的，则计算应结转的成本时予以相应考虑，不一定完全按股权比例转出）。两者之间的差额会形成针对 60 ％股权比例部分的处置损益。如果C的增资价格完全是按照B的每股帐面净资产（考虑留存收益的归属作相应调整），则这一步骤中不产生处置损益。 3 、对于剩余的 40 ％股权，根据解释 4 号要求按处置日公允价值重新计量，差额计入合并报表的投资收益。在这一过程中，如果B没有重大的商誉、可辨认净资产公允价值增值等因素，并且C的增资是按照每股净资产注资，则预期不会产生重大的损益影响。